【裁判字號】    92,上訴,960
【裁判日期】    920701
【裁判案由】    違反槍砲彈藥刀械管制條例
【裁判全文】
臺灣高等法院臺中分院刑事判決                    九十二年度上訴字第九六○號
    上  訴  人  臺灣苗栗地方法院檢察署檢察官
    上  訴  人
    即  被  告  甲○○
右上訴人因被告違反槍砲彈藥刀械管制條例案件，不服臺灣苗栗地方法院九十一年度
訴字第二四五號中華民國九十二年三月二十四日第一審判決（起訴案號：臺灣苗栗地
方法院檢察署九十年度偵字第五一三號），提起上訴，本院判決如左：
    主      文
上訴駁回。
    事      實
一、甲○○有竊盜、違反麻醉藥品管理條例等不良犯罪紀錄。其於民國八十九年間，
    復因違反槍砲彈藥刀械管制條例案件，經台灣苗栗地方法院判處有期徒刑三月確
    定，甫於八十九年十一月十三日易科罰金執行完畢。詎甲○○仍不知悔改，竟於
    八十九年十二月初某日，利用郵政劃撥方式，以新台幣六千元購得具殺傷力仿Wa
    lther 廠半自動手槍製造之改造玩具手槍一支（含彈匣），不具殺傷力之子彈一
    顆、子彈半成品四顆及底火四十顆後，即未經許可而不法持有上開具有殺傷力之
    手槍，並將之放置於苗栗縣造橋鄉○○路三七之十四號住處內。嗣甲○○於九十
    年一月三日晚八時許，在苗栗縣頭份鎮○○○路文英國中前高速公路陸橋下，因
    細故與李榮議發生爭吵，甲○○即持上開手槍之槍柄敲打李榮議左後腦勺（傷害
    部分未據告訴），經李榮議於九十年一月七日向警方報案供述上情後，嗣於九十
    年一月十一日晚九時許，甲○○在上開苗栗縣造橋鄉○○路三七之一四號內為警
    查獲，並扣得上揭具殺傷力仿半自動手槍改造之玩具手槍一支及上揭不具殺傷力
    之子彈一顆、子彈半成品四顆、底火四十顆。
二、案經苗栗縣警察局報請臺灣苗栗地方法院檢察署檢察官偵查起訴。
    理      由
一、訊據上訴人即被告甲○○（以下簡稱被告）固坦承購買並持有上開槍枝之事實，
    惟矢口否認有違反槍砲彈藥刀械管制條例之犯行，辯稱：該槍枝是玩具槍，不能
    擊發子彈，因槍管是封死的。鑑定中該槍管之所以被貫通，可能是查獲時綽號「
    黑狗」之警員故意陷害所致。該綽號「黑狗」之警員，亦就是本案查獲當時為警
    訊筆錄之警員云云。
二、經查：
（一）被告確持有該槍枝，並以該槍之槍柄打傷案外人李榮議，嗣為警循報前往被告
      上開住所，而當場查獲該槍枝之事實，業據證人李榮議於警訊時證述屬實（見
      偵查卷第七、八頁），並有該扣案之槍枝可資佐證。又被告所持有之上開槍枝
      ，經送內政部警政署刑事警察局鑑定結果，認為【送鑑改造手槍壹枝（槍枝管
      制編號：0000000000），係以仿Walther 工廠半自動手槍製造之金
      屬玩具槍，將槍管車通改造而成，其擊發機械正常，具發射子彈功能，認具有
      殺傷力】等情，有內政部警政署刑事警察局九十年一月二十九日刑鑑字第七三
      九四號鑑驗通知書一紙附卷可稽（見偵查卷第二十一頁），且被告於偵查中亦
      坦承該槍枝有試射過，其聲光效果良好等情（見偵查卷第十九頁），則被告所
      持有之槍枝既可發射子彈、具有殺傷力，係屬槍砲彈藥刀械管制條例第四條第
      一項第一款之槍枝無誤。又前開槍枝確為被告所持有，且持有期間均只有被告
      一人保管使用等情，復經被告於偵審中供認屬實，從而，有關該槍枝槍管貫通
      改造部分，雖無積極證據證明係被告所為，然被告未經許可不法持有得以發射
      子彈、具殺傷力之上開槍枝，至臻明確。
（二）被告雖辯稱：被警員陷害云云，然被告就其與該警員間有何恩怨，並不能具體
      說明，只供稱：因該警員當初將他提報流氓云云。惟按流氓之提報有一定之作
      業程序，原非警員一人即可辦理，且提報流氓之作業尚須經警政機關初審、覆
      審方可決定，被告既未能具體敘明與該警員間有何恩怨，且當時為被告製作警
      訊筆錄之警員劉文宏，於原審調查時經被告聲請傳喚到庭對質，被告卻又稱並
      不認識對方，彼此間亦無恩怨，綽號「黑狗」者應係另有其人云云。益徵，被
      告空言辯稱：係某一參與作業之警員故意陷害云云，顯屬無據。另衡情警察人
      員查獲槍枝後，如明知為玩具槍，竟擅行將查扣之證物予以貫通改造為具殺傷
      力之槍枝，從而入人於罪，其罪責之重，身為警務人員均能理解，若無深仇大
      恨，焉可能冒此重大風險？況依前揭內政部警政署刑事警察局鑑驗結果顯示，
      本案查獲同時扣得之子彈一批，經送鑑定結果，認為「送鑑之子彈一顆，係玩
      具槍金屬彈殼加裝鉛質彈頭（直徑約五ＭＭ）組合而成之改造子彈，經試射無
      法擊發（檢視其內無火藥），依現狀認為不具殺傷力。送鑑子彈半成品四顆，
      均認係玩具槍金屬彈殼（其中二顆經拆解檢視，內填裝有底火藥），未具金屬
      彈頭，依現狀認不具殺傷力。送鑑底火四十顆，均認係玩具槍用底火帽」等情
      ，申言之，子彈部分均經認定並無殺傷力。倘如被告所辯稱：有可能係查獲之
      警員故意改造槍枝云云，然又何以不同時改造子彈？顯亦與常理有違。
（三）又有關執勤警員於查獲槍枝後之標準作業程序，【應自偵查過程開始迄槍枝送
      請鑑定完畢止，由查獲警員先將該槍枝證物照相、加封後送專責承辦人員送請
      鑑定。承辦人員收領證物後，依規定填寫刑事案件採驗紀錄表，就該槍枝證物
      ，填寫名稱、單位、數量、特徵、採證時間、採證處所、送檢時間、鑑定機關
      、鑑驗事項等；如該槍枝證物未能及時送鑑，警察局亦均有獲案專用槍櫃保管
      】，有苗栗縣警察局九十一年十一月二十六日九一苗警刑鑑字第○九一○○三
      ○三八五號函附卷可稽（見原審卷第三十至三十二頁）。而依證人警員劉文宏
      於原審審理中證稱：本件槍枝於查獲後，自製作警訊筆錄後，即由查獲員警將
      該槍握把部分，先經被告捺印、簽名後使用塑膠袋封存，並依程序保管於警察
      局之槍械庫，再送鑑定等語（見原審卷第四十三至四十五頁），經比對原審卷
      附之「刑事案件證物採驗紀錄表」內容，其上之「內政部警政署刑事警察局九
      十年一月十七日」之「收文章」，即本件查獲之槍枝確係於九十年一月十一日
      扣案後，已依程序封存、保管，並於同月十七日即送鑑定，核與前揭之標準作
      業程序相符。
（四）綜上所述，被告上開所辯，顯為卸責之詞，不足採信。本案事證明確，被告未
      經許可持有上開具有殺傷力之槍枝，涉犯槍砲彈藥刀械管制條例之犯行，堪以
      認定。
三、查被告未經許可，持有具有殺傷力改造手槍之行為，核其所為，係犯槍砲彈藥刀
    械管制條例第十一條第四項未經許可持有可發射子彈具有殺傷力之槍枝罪。又被
    告前因違反槍砲彈藥刀械管制條例案件，經台灣苗栗地方法院判處有期徒刑三月
    確定，甫於八十九年十一月十三日易科罰金執行完畢，有臺灣高等法院被告全國
    前案紀錄表、臺灣苗栗地方法院檢察署刑案資料查註紀錄表等在卷可按，其於有
    期徒刑執行完畢後，五年內再犯本件法定本刑為有期徒刑以上之刑之罪，為累犯
    ，應依刑法第四十七條規定加重其刑。另按量刑輕重係屬事實審法院得依職權自
    由裁量之事項，苟已斟酌刑法第五十七條各款所列情狀而未逾越法定刑度，不得
    遽指為違法（參最高法院七十二年度台上字第六六九六號、七十五年度台上字第
    七○三三號判例）；且在同一犯罪事實與情節，如別無其他加重或減輕之原因，
    下級審量定之刑，亦無過重或失輕之不當情形，則上級審法院對下級審法院之職
    權行使，原則上應予遵重（參最高法院八十五年度台上字第二四四六號裁判意旨
    ）。原審審酌被告前所犯之罪即係違反槍砲彈藥刀械管制條例罪名，經論罪科刑
    並執行完畢後，甫出獄未滿一月，即又購買上開槍枝並即不法持有之，足證其惡
    性重大；又犯罪經查獲後，於偵審中仍矢口否認犯行，顯見並無悛悔之意，惟念
    被告持有該槍枝期間尚短等一切情狀，依槍砲彈藥刀械管制條例第十一條第四項
    ，刑法第十一條前段、第四十七條、第四十二條第二項、第三十八條第一項第一
    款之規定（原審贅引現行法規所定貨幣單位折算新臺幣條例第二條），將被告判
    處有期徒刑一年十月；併科罰金新台幣十萬元，罰金如易服勞役，以銀元三百元
    即新台幣九百元折算一日；且將扣案之上開改造手槍一支（仿Walther工廠半自
    動手槍，槍枝管制編號：0000000000號，含彈匣壹個），認屬違禁物
    ，併予宣告沒收之，並說明其餘扣案之子彈一顆（業經試射）、子彈半成品四顆
    及底火四十顆，既經鑑定無殺傷力，即非違禁物，亦與本件被告所犯之罪名無關
    ，爰不宣告沒收。經核其認事用法及量刑，均為妥適，並無違誤之處。則被告上
    訴意旨猶否認犯行，檢察官上訴意旨認原審量刑過輕云云，即均屬無據，其上訴
    均無理由，應予駁回。
四、據上論斷，應依刑事訴訟法第三百六十八條判決如主文。
本案經檢察官乙○○到庭執行職務。
中      華      民      國      九十二     年     七      月     一     日
                                臺灣高等法院臺中分院刑事第八庭
                                      審判長法  官  羅  得  村
                                            法  官  劉  榮  服
                                            法  官  黃  文  進
右正本證明與原本無異。
如不服本判決應於收受送達後十日內向本院提出上訴書狀，其未敘述上訴之理由者並
得於提起上訴後十日內向本院補提理由書（均須按他造當事人之人數附繕本）。
                                            書記官  許  麗  花
中      華      民      國      九十二     年     七      月     二     日
附錄本案論罪科刑條文：
槍砲彈藥刀械管制條例第十一條第四項：
未經許可，持有、寄藏或意圖販賣而陳列第一項所列槍砲者，處一年以上七年以下有
期徒刑，併科新臺幣七百萬元以下罰金。
                                                                        Ｒ


司法院資訊處製作；財團法人民間司法改革基金會備份。
